臺灣桃園地方法院刑事判決　　　　　　99年度審易字第2063號
公　訴　人　臺灣桃園地方法院檢察署檢察官
被　　　告　范鎮山
上列被告因違反毒品危害防制條例案件，經檢察官提起公訴（99
年度偵字第10671 號），被告於本院準備程序進行中，就被訴事
實為有罪之陳述，經本院告知簡式審判程序意旨，並聽取當事人
及辯護人之意見後，本院裁定改依簡式審判程序審理，茲判決如
下：
    主  文
范鎮山持有第三級毒品純質淨重二十公克以上，處有期徒刑陸月
，如易科罰金，以新臺幣壹仟元折算壹日，扣案之第三級毒品愷
他命壹佰貳拾包含袋（驗前總毛重壹佰貳拾壹點柒公克，推估驗
前總純質淨重約柒拾肆點貳公克，驗餘總毛重壹佰貳拾壹點伍捌
公克）均沒收；扣案之第二級毒品MDMA柒顆（驗餘淨重共壹點肆
參零參公克）均沒收銷燬。
    事實及理由
一、范鎮山明知MDMA（俗稱搖頭丸）及愷他命（Ketamine，俗稱
    K 他命）分別係毒品危害防制條例第2 條第2 項第2 款及第
    3 款所列之第二級及第三級毒品，不得擅自持有，除持有第
    二級毒品無論數量多寡一律科以刑罰外，持有第三級毒品純
    質淨重達二十公克以上者，亦應受刑罰制裁，竟為供自己施
    用及計畫友人生日派對之需，於民國99年3 月29日下午某時
    ，在桃園縣中壢市之凱悅KTV 外，向真實姓名年籍不詳綽號
    「大胖」之成年男子，以新台幣（下同）2 萬4000元之代價
    購入第二級毒品MDMA7 顆（驗餘淨重共1.4303公克），及以
    2800元之代價購入第三級毒品愷他命120 包（驗前總毛重12
    1.7 公克，推估驗前總純質淨重約74.2公克，驗餘總毛重12
    1.58公克），另購入尚未列入管制毒品之含有Mephedrone成
    分白色膠囊（俗稱喵喵）13顆後，持有上開毒品MDMA7 顆及
    愷他命120 包。嗣於99年4 月1 日下午4 時42分許，范鎮山
    之友人吳宗恒駕駛車牌號碼3576-TQ 號之自用小客車搭載范
    鎮山、李孟軒，行經桃園縣中壢市○○路與康樂路口時，因
    形跡可疑而為警攔查，並扣得如附表所示之物。
二、證據名稱：
  (一)被告范鎮山於警詢、檢察官訊問及本院審理時之自白。
  (二)證人李孟軒、吳宗恒分別於警詢、檢察官訊問之證述。
  (三)扣案之如附表編號一、二所示之之MDMA7 顆、愷他命120 包
    、台灣檢驗科技股份有限公司99年4 月27日UL/2010/40287
    號濫用藥物檢驗報告、內政部警政署刑事警察局99年5 月21
    日刑鑑字第0990062548號鑑定書各1 份。
三、核被告所為，分別係犯毒品危害防制條例第11條第5 項之持
    有第三級毒品純質淨重20公克以上罪及同條第2 項持有第二
    級毒品罪。被告係一次購入前揭第二級毒品MDMA、第三級毒
    品愷他命而後持有之，係以一持有行為同時觸犯上揭二罪名
    ，為想像競合犯，應依刑法第55條之規定，應從一重之持有
    第三級毒品純質淨重達20公克以上罪處斷。起訴意旨認上開
    2 罪間為數罪併罰關係，容有誤會，附此敘明。審酌被告明
    知毒品不但戕害國民身體健康、危害社會安全，對社會秩序
    亦有不良影響，且易滋生其他犯罪，竟仍購買第三級毒品愷
    他命及第二級毒品MDMA後而持有，其行為顯然不該，又持有
    毒品之數量非微，惟念其犯後坦承犯行，態度尚佳等一切情
    狀，量處如主文所示之刑，併諭知易科罰金之折算標準。
四、按毒品危害防制條例第18條第1 項前段之規定，應予沒收銷
    燬之毒品，以經查獲之第一、二級毒品為限。又毒品依其成
    癮性、濫用性及對社會危害性，共分為四級，施用或持有第
    三、四級毒品，因其可罰性較低，該條例除就持有第三、四
    級毒品純質淨重二十公克以上設有處罰規定外，未另設處罰
    之規定，然鑑於第三、四級毒品均係管制藥品，特於同條例
    第11條之1 明定無正當理由，不得擅自持有；第18條第1 項
    後段復規定查獲之第三、四級毒品，無正當理由而擅自持有
    者，均沒入銷燬之，從而，依同條例第18條第1 項後段應沒
    入銷燬之毒品，專指查獲施用或持有之第三、四級毒品，但
    不構成犯罪行為者而言，如持有第三級毒品純質淨重二十公
    克以上者，既屬同條例相關法條明文規定處罰之犯罪行為，
    即非該條項應依行政程序沒入銷燬之範圍，而同條例對於犯
    持有第三級毒品純質淨重二十公克以上罪所查獲之毒品之沒
    收，並無特別規定，但該行為既已構成犯罪，則該毒品即屬
    不受法律保護之違禁物，自應回歸刑法之適用，依刑法第38
    條第1 項第1 款之規定沒收之（最高法院96年度台上字第88
    4 號、99年度台上字第338 號等判決意旨參照）。是扣案如
    附表編號二所示之白色晶體120 包含袋（驗前總毛重121.7
    公克，推估驗前總純質淨重約74.2公克，驗餘總毛重121.58
    公克），經送驗後確含愷他命成分，且經鑑定純質淨重逾20
    公克以上，屬違禁物無訛，且因該等外包裝與其內之愷他命
    難以析離完盡，除檢驗用罄部分業已滅失毋庸宣告沒收外，
    參諸前開說明，自應依刑法第38條第1 項第1 款之規定，均
    宣告沒收。檢察官認扣案之愷他命120 包應沒收銷燬，容有
    誤會。至扣案如附表編號一所示之白色藥丸7 顆，經送驗後
    呈MDMA藥品陽性反應，確係第二級毒品MDMA，爰依毒品危害
    防制條例第18條第1 項前段之規定，均宣告沒收銷燬之。另
    本案查獲時扣案如附表編號三所示之喵喵13顆，經送驗後結
    果判定為Mephedrone，而Mephedrone為新興毒品，尚未被衛
    生署列入管制，此有台灣檢驗科技股份有限公司99年4 月27
    日UL /2010/40288號濫用藥物檢驗報告1 份在卷可按，又查
    無積極證據證明與本案犯罪有關，本院均無從為沒收之諭知
    ；如附表編號四所示之手機，被告否認用以犯本案之罪，亦
    查無積證據足資認定與本案犯罪有關；如附表編號五所示之
    帳冊，則為李孟軒所有，並非被告所有，爰均無從於本案中
    一併為沒收諭知，附此敘明。
五、應適用之法條：刑事訴訟法第273 條之1 第1 項、第299 條
    第1 項前段、第310 條之2 、第454 條第1 項，毒品危害防
    制條例第11條第2 項、第5 項、第18條第1 項前段，刑法第
    11條前段、第55條、第41條第1 項前段、第38條第1 項第1
    款。
六、如不服本判決，得自收受送達之翌日起10日內向本院提出上
    訴狀（應附繕本），其未敘述上訴理由者，應於上訴期間屆
    滿後20日內補提理由書狀於本院，上訴於臺灣高等法院。
本案經檢察官簡方毅到庭執行職務。
中    華    民    國   100    年    1     月    28    日
                        刑事庭  法  官  鍾雅蘭
以上正本證明與原本無異。
                                書記官  石曉芸
中    華    民    國   100    年    1     月    28    日
附錄本案論罪科刑法條：
毒品危害防制條例第11條
持有第一級毒品者，處 3 年以下有期徒刑、拘役或新臺幣 5 萬
元以下罰金。
持有第二級毒品者，處 2 年以下有期徒刑、拘役或新臺幣 3 萬
元以下罰金。
持有第一級毒品純質淨重十公克以上者，處 1 年以上 7 年以下
有期徒刑，得併科新臺幣 1 百萬元以下罰金。
持有第二級毒品純質淨重二十公克以上者，處 6 月以上 5 年以
下有期徒刑，得併科新臺幣 70 萬元以下罰金。
持有第三級毒品純質淨重二十公克以上者，處 3 年以下有期徒
刑，得併科新臺幣 30 萬元以下罰金。
持有第四級毒品純質淨重二十公克以上者，處 1 年以下有期徒
刑，得併科新臺幣 10 萬元以下罰金。
持有專供製造或施用第一級、第二級毒品之器具者，處 1 年以
下有期徒刑、拘役或新臺幣 1 萬元以下罰金。
附表：
┌──┬───────────┬─────┬────────────┐
│編號│    扣案物品名稱      │   外觀   │        備註            │
├──┼───────────┼─────┼────────────┤
│ 一 │第二級毒品MDMA7 顆（驗│白色藥丸  │依毒品危害防制條例第18條│
│    │餘淨重共1.4303公克）  │          │第1 項前段之規定，均沒收│
│    │                      │          │銷燬之。                │
│    │                      │          │                        │
├──┼───────────┼─────┼────────────┤
│ 二 │第三級毒品愷他命120 包│白色細晶體│依刑法第38條第1 項第1 款│
│    │含袋（驗前總毛重121.7 │          │之規定宣告沒收，其外外包│
│    │公克，推估驗前總純質淨│          │裝與其內之愷他命難以析離│
│    │重約74.2公克，驗餘總毛│          │完盡，亦依刑法第38條第1 │
│    │重121.58公克）        │          │項第1 款之規定宣告沒收。│
│    │                      │          │                        │
├──┼───────────┼─────┼────────────┤
│ 三 │含Mephedrone成分膠囊13│白色膠囊  │未檢出列管毒品成份，不於│
│    │顆（驗餘淨重共3.9845公│          │本案宣告沒收或沒收銷燬之│
│    │克）                  │          │。                      │
│    │                      │          │                        │
├──┼───────────┼─────┼────────────┤
│ 四 │手機2支               │          │SIM 卡門號為0000000000、│
│    │                      │          │0000000000，均與本件犯罪│
│    │                      │          │無涉。                  │
├──┼───────────┼─────┼────────────┤
│ 五 │帳冊1本               │          │與本件犯罪無涉          │
└──┴───────────┴─────┴────────────┘